臺灣臺南地方法院刑事判決　　　　　　　95年度訴字第1742號
公　訴　人　臺灣臺南地方法院檢察署檢察官
被　　　告　甲○○
上列被告因違反毒品危害防制條例案件，經檢察官提起公訴（九
十五年度毒偵字第三０六一號），暨移請併案審理（九十六年度
毒偵字第六０四號），被告於準備程序中為有罪之陳述，本院合
議庭裁定由受命法官獨任進行簡式審判程序，判決如下：
    主  文
甲○○施用第一級毒品，處有期徒刑柒月。扣案第一級毒品海洛
因貳包內之海洛因（驗餘合計淨重零點壹陸公克）沒收銷燬之，
扣案外包裝貳個沒收。
    事  實
一、甲○○前因施用毒品案件，經本院以九十四年度毒聲字第八
    四七號裁定送觀察、勒戒，因認無繼續施用毒品之傾向，於
    民國九十五年三月九日觀察、勒戒執行完畢釋放，並由臺灣
    臺南地方法院檢察署檢察官以九十四年度毒偵字第二八一一
    號為不起訴處分確定。詎不知悔改，於前次觀察、勒戒執行
    完畢釋放後五年內，復基於反覆施用第一級毒品海洛因之單
    一犯意，自九十五年九月間某日起至九十六年二月九日下午
    三時許止，約每一至二日一次，在臺南縣某友人住處、臺南
    市○○路○段一二八號「肯德基速食店」二樓男士廁所內及
    臺南市某公共廁所內等地，以將海洛因加水裝入針筒內注射
    於身體之方式，反覆施用海洛因多次。嗣先於九十五年十月
    十八日下午三時二十分許，在上開「肯德基速食店」二樓男
    士廁所內，因形跡可疑為警查獲，復於九十六年二月十日上
    午十一時十分許，在臺南市○○路○段二五六號前，因形跡
    可疑為警盤查查獲，扣得其所有第一級毒品海洛因二包（驗
    餘合計淨重０‧一六公克，空包裝總重０‧三九公克）。前
    後二次均經其同意採尿送驗，結果均呈嗎啡陽性反應，始悉
    上情。
二、案經臺南市警察局第五分局報請臺灣臺南地方法院檢察署檢
    察官偵查起訴，暨臺南市警察局第六分局報請同署檢察官偵
    查後移請併案審理。
    理  由
一、本案被告甲○○所犯係死刑、無期徒刑、最輕本刑為三年以
    上有期徒刑以外之罪，亦非屬高等法院管轄之第一審案件，
    其於準備程序程序進行中就被訴事實為有罪之陳述，經法官
    告知簡式審判程序之旨，並聽取公訴人及被告之意見後，由
    合議庭裁定進行簡式審判程序，故不受同法第一百五十九條
    第一項、第一百六十一條之二、第一百六十一條之三、第一
    百六十三條之一及第一百六十四條至第一百七十條所規定證
    據能力認定及調查方式之限制，合先敘明。
二、上揭犯罪事實，業據被告於本院準備及審理程序中自白承認
    ，且其所採尿液經送驗結果，確呈嗎啡陽性反應，有長榮大
    學於九十五年十一月二日、九十六年三月二日出具之確認報
    告、臺南市警察局第五分局採驗尿液編號年籍對照表、臺南
    市警察局第六分局送驗尿液及年籍對照表在卷足稽，而扣案
    之白色粉末二包經送驗結果，確含第一級第六項毒品海洛因
    成分，驗餘合計淨重０‧一六公克，空包裝總重０‧三九公
    克，有法務部調查局九十六年三月二十三日調科壹字第０九
    六二三０二四九二０號鑑定書附卷可憑，準此，足認被告之
    任意性自白確與事實相符，堪以採信。被告前因施用毒品案
    件，經本院以九十四年度毒聲字第八四七號裁定送觀察、勒
    戒，因認無繼續施用毒品之傾向，於九十五年三月九日觀察
    、勒戒執行完畢釋放，並由臺灣臺南地方法院檢察署檢察官
    以九十四年度毒偵字第二八一一號為不起訴處分確定等情，
    有臺灣高等法院被告前案紀錄表在卷足參，是被告於前次觀
    察、勒戒執行完畢釋放後五年以內再犯本件施用毒品之犯行
    事證明確，應依法論科。
三、論罪科刑：
  (一)查海洛因係屬毒品危害防制條例第二條第二項第一款所列之
    第一級毒品，故核被告所為，係犯毒品危害防制條例第十條
    第一項之施用第一級毒品罪。被告施用前後持有第一級毒品
    之低度行為，應為其施用之高度行為所吸收，不另論罪。
  (二)按刑事法若干犯罪行為態樣，本質上原具有反覆、延續實行
    之特徵，立法時既予特別歸類，定為犯罪構成要件之行為要
    素，則行為人基於概括之犯意，在密切接近之一定時、地持
    續實行之複次行為，倘依社會通念，於客觀上認為符合一個
    反覆、延續性之行為觀念者，於刑法評價上，即應僅成立一
    罪。學理上所稱「集合犯」之職業性、營業性或收集性等具
    有重複特質之犯罪均屬之，例如經營、從事業務、收集、販
    賣、製造、散布等行為概念者是（最高法院九十五年度臺上
    字第一０七九號判決意旨參照）。而關於施用毒品之犯罪型
    態，往往具有高度之反覆實施性及濫用性，一旦吸食毒品，
    通常會於一定期間內密集施用，顯然具有「集合犯」反覆性
    及延續性之特徵，如將各次施用毒品之行為在刑法上逐一評
    價並分別論處罪刑，恐與刑罰過度評價禁止原則相悖，並與
    憲法所揭櫫之比例原則有違。再考諸九十五年七月一日施行
    之修正後刑法關於連續犯規定刪除之原因，固係源於實務上
    對於連續犯「同一罪名」之認定過寬，所謂「概括犯意」亦
    經常可連綿數年之久，不無鼓勵犯罪之嫌，而使國家刑罰權
    之行使發生不合理之現象，故將之刪除，應屬法務部所稱本
    次修法「寬嚴並進」之刑事政策中，較不利於行為人之從「
    嚴」措施。然施用毒品犯罪之本質上具有成癮性、反覆性，
    所侵害者亦屬單一之社會公共法益，且前揭修正理由更明示
    在廢除連續犯規定後，針對吸毒等犯罪類型，應發展「接續
    犯」及「包括一罪」之概念，以限縮數罪併罰之範圍，益見
    立法者亦深知施用毒品犯罪有其本質上之特殊性，倘行為人
    已有反覆為同一吸毒之犯行，仍應視其具體情形論以「構成
    要件之行為單數」，而為「包括一罪」，僅受一次之刑法評
    價，即為已足，自不能徒執廢除連續犯規定係採從嚴之刑事
    政策，而謂修法後反覆多次施用毒品行為均應予以數罪併罰
    。準此以觀，本案被告自承係自九十五年九月間某日起至九
    十六年二月九日下午三時許止，約每一至二日一次，反覆施
    用海洛因多次，犯罪行為甚屬密集、反覆，揆諸前揭說明，
    應認被告多次施用第一級毒品海洛因之犯行，係屬「包括一
    罪」中之「集合犯」之性質，應論以一罪。
  (三)檢察官雖僅就被告於九十五年九月間某日及同年十月十八日
    下午四時三十分許採尿時回溯二十六小時內某時之犯行提起
    公訴，然被告自九十五年九月間某日起至九十六年二月九日
    下午三時許止不含前揭二時點以外之犯行（均經檢察官移請
    併案審理），與前述業已起訴之部分有集合犯之包括一罪關
    係，為起訴效力所及，本院自應併予審理。
  (四)爰審酌被告僅有過失傷害之前科紀錄，素行尚可，有前述前
    案紀錄表可查，教育程度為高中畢業，其曾經觀察、勒戒之
    處遇措施後，猶未能深切體認施用毒品對於自身健康之危害
    ，未見警惕之心，本案施用期間約達五月，惟犯後坦承犯行
    ，態度良好，及施用毒品係自戕身心，對於他人並未構成危
    害等一切情狀，量處如主文所示之刑，以資懲儆。
  (五)扣案之海洛因二包內之海洛因，既屬第一級毒品，即應依毒
    品危害防制條例第十八條第一項前段規定，不問屬於被告所
    有與否，均予宣告沒收銷燬之（鑑驗耗罄之毒品既已滅失，
    自毋庸宣告沒收銷燬），至扣案前揭毒品之外包裝二個，係
    用於包裹毒品，防其裸露、潮濕，便於攜帶之用，且為被告
    所有，業據被告供明在卷，爰併依刑法第三十八條第一項第
    二款規定宣告沒收。
據上論斷，應依刑事訴訟法第二百七十三條之一第一項、第二百
九十九條第一項前段，毒品危害防制條例第十條第一項、第十八
條第一項前段，刑法第十一條前段、第三十八條第一項第二款，
判決如主文。
本案經檢察官乙○○到庭執行職務。
中　　華　　民　　國　　96　　年　　4 　　月　  9 　　日
　　　　　　　　　刑事第五庭  法　官　 張婷妮
以上正本證明與原本無異。
如不服本判決，應於收受送達後10日內向本院提出上訴書狀（應
附繕本）。
　　　　　　　　　　　　　　　書記官   陳姿利
中　　華　　民　　國　　96　　年　　4　 　月　　10　　日
附錄本案論罪科刑法條
毒品危害防制條例第十條第一項
施用第一級毒品者，處六月以上五年以下有期徒刑。
